最高法院刑事判決　　　　　　　　　　　　　　　九十一年度台上字第二九三三號
　　上　訴　人　林桐源
　　　　　　　　甲○○
　　共同代理人　黃呈利律師
　　被　　　告　乙○○
右上訴人等因自訴被告偽造文書案件，不服台灣高等法院台中分院中華民國八十九年
二月二十二日第二審判決（八十八年度上訴字第二四七一號，自訴案號：台灣台中地
方法院八十七年度自字第八八七號），提起上訴，本院判決如左：
    主  文
上訴駁回。
    理  由
按刑事訴訟法第三百七十七條規定，上訴於第三審法院，非以判決違背法令為理由，
不得為之。是提起第三審上訴，應以原判決違背法令為理由，係屬法定要件。且必須
依據卷內訴訟資料為具體之指摘，並足據以辨認原判決已具備違背法令之形式，始屬
相當。本件原判決以上訴人即自訴人林桐源、甲○○在第一審自訴意旨略稱：上訴人
等與被告乙○○均為林何阿面之子。林何阿面於民國八十六年十二月二十一日因病住
院治療，八十七年一月七日出院，旋病情惡化，於同年二月六日死亡。期間被告竟將
林何阿面所有坐落台中市○區○○段五一○地號土地，於八十六年十二月七日，未經
林何阿面同意，擅自以林何阿面之名義，與林國雄訂立買賣契約後，持向台中市中正
地政事務所辦理移轉登記。被告復於八十七年二月七日，基於概括之犯意，連續二次
偽造林何阿面名義之取款條，分別領取林何阿面設於誠泰商業銀行帳戶之存款新台幣
（下同）五十萬元及四十五萬八千元。又於八十六年十二月二十四日、二十六日、二
十九日，連續偽造林何阿面名義之取款條，分別提領林何阿面設於台中巿第九信用合
作社帳戶之存款一百九十二萬二千二百九十五元、九百四十元、七百五十三元、九百
四十元（以上為該月二十四日領取）、一百五十七萬二千三百六十七元（同月二十六
日領取）、三十六萬七千八百零二元（同月二十九日領取）。因認被告涉犯刑法第二
百十六條、第二百十條之行使偽造私文書罪嫌等情。惟自訴意旨所指上開犯罪情節，
已為被告所堅決否認，辯稱：上開土地及坐落台中巿忠明七街五號房屋，伊母林何阿
面本來要給伊，林何阿面原只賣該房地旁之土地，但建商要求連同該房地一起出賣，
林何阿面考慮後予以答應。至林何阿面於誠泰商業銀行及台中巿第九信用合作社之系
爭存款並非伊所提領，伊並無偽造林何阿面名義之文書予以行使犯行等情。查系爭不
動產係經林何阿面之同意，而出售予林國雄等情，業據證人即上開不動產之買受人林
國雄、上訴人等與被告之父即林何阿面之配偶林東周、該不動產買賣介紹人朱映潔、
聯繫朱映潔介紹本件買賣之謝秀錦，及受託為該買賣代書事宜之倪慶忠供證綦詳。又
當時林何阿面身體雖欠佳，但有意識。該不動產買受人林國雄為確定林何阿面之本意
，及確保買賣之權益，才要求林何阿面出具授權被告全權處理買賣價金簽收、具領，
及房地點交一切事宜之授權書等情，亦據林國雄證述甚明。且有由林東周、朱映潔擔
任見證人之買賣契約書、授權書附卷可稽。按林東周係上訴人等與被告之父，其餘上
開相關證人均係本件不動產買賣關係人，依彼等證述之內容，難以認定被告有冒用林
何阿面之名義出售系爭不動產。上訴人等空言指摘前揭證人證詞之憑信力，委無足採
。次查林何阿面於誠泰商業銀行帳戶內之系爭存款，係由林東周所提領，其中五十萬
元部分，係於八十七年二月七日，由誠泰商業銀行轉帳存入林東周設於大安商業銀行
台中分行之帳戶，另四十五萬八千元之提款，係作為林東周之生活費用，業據林東周
證稱甚明，且有誠泰商業銀行函一份、取款憑條二張及支票一紙在卷可佐。而該取款
條上之字跡無法鑑定是否為被告所為，亦有憲兵學校函附卷可憑。再查林何阿面於台
中市第九信用合作社帳戶之系爭六筆提款，均為林東周所領取，準備分配給其他兒女
等情，業經林東周供證綦詳。故難謂被告有偽造系爭林何阿面名義之取款條予以行使
情事。至上訴人等與被告之舅父何清海雖證稱：林何阿面曾向伊表示上開不動產將由
上訴人等與被告均分，被告在服侍林何阿面過程中，不斷要求林何阿面分財產，林何
阿面數度離家，向伊哭訴等情。然林何阿面縱曾表示上開不動產由上訴人等與被告均
分，僅能證明林何阿面曾有此想法。又被告縱有不孝之事，亦無法據此證明上開不動
產之買賣契約，係被告所偽造，是何清海之證詞尚難作為不利於被告之認定。另上訴
人等雖提出其等與胞妹林春燕、林玉滿間對話錄音帶之譯文，謂林春燕曾提及林何阿
面說過，若賣掉房子，將死給被告看，而林玉滿提及被告對父母財產非分之心等情。
但林春燕及林春滿拒絕出庭證明上揭譯文之真正，又該譯文內容縱屬真正，亦係林何
阿面向女兒表達埋怨之意，不足憑以認定被告有偽造文書犯行。復查無其他明確證據
足證被告有被訴行使偽造私文書犯行，因認被告被訴行使偽造私文書犯行尚屬不能證
明，乃維持第一審就被告被訴行使偽造私文書部分諭知無罪之判決，駁回上訴人等就
該部分之第二審上訴，已詳予說明其所憑之證據及認定之理由。從形式觀察，並無認
定事實違背證據法則或不備理由等違法情事存在。上訴人等上訴意旨略以：證人林東
周、朱映潔、謝秀錦就林何阿面出賣系爭不動產後，欲贈與被告之款項數額之供證不
一。又林何阿面若有意將出賣系爭不動產所得價款贈與被告或任其分配，何以於系爭
「授權書」，未載明授權被告全權簽收具領，所得價款贈與被告若干元等情。乃原審
未詳予調查究明，而採取朱映潔、謝秀錦有關林何阿面如何於訴訟外告知贈與被告款
項之事之供證，認被告被訴行使偽造私文書犯行係屬不能證明，要有未合等情。惟由
上所述，原判決已說明其就案內所有證據，本於調查所得心證，分別定其取捨，而憑
以認定被告被訴行使偽造私文書部分，係屬不能證明之依據及理由。至原審採取證人
朱映潔、謝秀錦關於伊等親自見聞林何阿面同意出賣系爭不動產，及於該不動產買賣
過程中林何阿面有參與等情，作為被告並無偽造林何阿面之名義，訂立系爭買賣契約
書之佐證，此係事實審法院採證認事之職權行使，難謂有違法情事。上訴意旨就被告
被訴行使偽造私文書部分，係對原審已說明論斷之事項，任憑己見而為爭論，或就原
審採證認事職權之行使，任意指摘，為單純事實上之爭執，並不足以辨認原判決已具
備違法之形式，自與法律規定得為第三審上訴理由之違法情形不相適合。其就被告被
訴行使偽造私文書部分之上訴違背法律上之程式，應予駁回。至被告其餘被訴犯刑法
第二百十七條、第二百十四條、第三百三十五條第一項之罪部分，分屬刑事訴訟法第
三百七十六條第一款、第三款所列之案件，依該條之規定，既經第二審判決，不得上
訴於第三審法院。本件前開行使偽造私文書部分既經判決無罪確定，即與此部分不生
裁判上一罪之關係，上訴人等竟復就此部分提起上訴，顯為法所不許，此部分上訴亦
為不合法，同應駁回。
據上論結，應依刑事訴訟法第三百九十五條前段，判決如主文。
中      華      民      國    九十一    年      五      月     三十     日
                              最高法院刑事第六庭
                                  審判長法官  吳  雄  銘
                                        法官  池  啟  明
                                        法官  石  木  欽
                                        法官  郭  毓  洲
                                        法官  吳  三  龍
      右正本證明與原本無異
                                              書  記  官
中      華      民      國    九十一    年      六      月      四      日
